臺灣桃園地方法院刑事判決　　　　　　　　　　　　九十三年度易字第一０六六號
　　公　訴　人　臺灣桃園地方法院檢察署檢察官
　　被　　　告　丙○○
　　　　　　　　乙○○○
右列被告因傷害案件，檢察官原聲請以簡易判決處刑（九十三年度偵字第九五四九號
），經本院改依通常程序審理，茲判決如左：
    主　　　文
丙○○傷害人之身體，處罰金陸仟元，如易服勞役以佰元折算壹日。
乙○○○無罪。
    事　　　實
一、丙○○於九十三年二月十九日上午九時二十分許，搭車行經桃園市○○路一三一
    一巷社區警衛室時，見乙○○○與社區警衛甲○○談話誤以夏康女係在搬弄是非
    ，道人長短，竟下車前來質問，嗣且進而與之發生口角。詎丙○○一怒之下，竟
    基於傷害之犯意，徒手抓向乙○○○之臉部，使之受有左臉擦傷一Ｘ０‧五Ｘ０
    ‧五公分之傷害。後經甲○○及丙○○僱用之菲傭前來勸阻、排解，彭女始罷手
    離去。
二、案經被害人乙○○○訴由桃園縣政府警察局桃園分局報請台灣桃園地方法院檢察
    署檢察官偵查後聲請以簡易判決處刑，嗣經本院改依通常程序審理。
    理　　　由
壹、本件檢察官原聲請以簡易判決處刑，惟經本院認有刑事訴法第四百五十一條之一
    第四項但書第一款、第三款所定之情形，爰依同法第四百五十二條之規定，改依
    通常程序審判之，合先敘明。
貳、有罪部分：
一、訊據被告丙○○固坦稱於前揭時，搭車行經上址社區警衛室之際，見告訴人乙○○○與社區警衛甲○○談話，遂下車前來質問，嗣且進而與之發生口角等情不諱
    ，惟矢口否認傷害犯行，辯稱其當日未出手毆打乙○○○云云。但查，右述犯罪
    事實，業據告訴人乙○○○於本院訊問及審理時，指訴綦詳，且其係受有如上之
    傷害乙節，復有竹安診所診斷證明書一紙在卷可按，再經本院當庭勘驗事發當時
    之該社區監視光碟結果，其間於二人口角中，「丙○○雙手插腰背對鏡頭，於穿
    橘色衣服之女子（即彭女僱用之菲傭）自車上下車走來彭、夏二人之爭執地時，
    彭有明顯之右手高舉往前明顯揮擊之動作，當時她是面對著乙○○○」，此並載
    明筆錄可循，彭女於本院審理時亦不諱言斯時有高舉其手之事（見本院審判筆錄
    第二二頁），核與告訴人乙○○○指稱丙○○係出手迎面朝其臉部抓來之情，此
    時彭女應有之舉措相符，佐此值信告訴人乙○○○之指訴屬實，據而足徵被告丙○○果有前述傷害犯行，灼然無疑，其空言否認，核屬卸責之詞，委非可採。次
    查，被告丙○○固罹有憂鬱症，症狀為失眠、情緒不穩、憂鬱，有其當庭提出之
    台北榮民醫院診斷證明書一紙在卷可憑。第查，其係罹患憂鬱症而非躁鬱症，症
    狀亦衹為失眠、情緒不穩、憂鬱，換言之，僅係情緒較易受制於環境遂產生變化
    且因此常陷低潮、鬱悶等等之心緒狀態，如是而已，顯難認其對外在事理之認識
    力、判斷力暨基此認識、判斷以設定反應模式之行為抉擇力、控制力已因罹症致
    受影響，況於本院訊問、審理期間，彭女對本院之訊問皆能切題回覆，應對如流
    ，說理清淅、暢達，無稍現有何窒礙、猶豫躊躇或文不對題、答非所問之處，抑
    有進者，於警詢、偵查及本院訊問、行準備程序之全盤過程暨審理程序始行之初
    ，彭女且未嘗有片言隻字提及罹有憂鬱症，係迄待本院於審理時當庭勘驗社區監
    視光碟後，發覺攝存之影像係對之不利，方忽爾提出該診斷證明書向本院疾呼「
    我自己有憂鬱症」，是此不僅可徵其係有備而來，並能隨時根據訴訟之進展適採
    合宜之因應方式，且迨見事態之演變於己業屬大勢已去時，則使用最終之手段，
    祭出密藏之「法寶」，高聲其個人精神有異，俾期藉此減、免罪責，稽此狀，要
    見丙○○實能熟權利害，深析得失，明辨福禍而後趨吉避兇且善擇有利之道以循
    ，據此可見其認識力、判斷力及行為抉擇、控制力，較諸於常人係有過之而無不
    及，殊無從推認其於行為當時係處於心神喪失或精神耗弱之狀態，其罹症乙事尤
    未能執為對其有利之認定，應予敘明。綜述，本件事證已臻明確，被告丙○○之
    犯行洵堪認定，應依法論科。
二、核被告丙○○所為，係犯刑法第二百七十七條第一項之傷害罪。爰審酌其犯罪動
    機、目的、手段、告訴人乙○○○所受傷害之輕重及其犯後態度等情狀，量處如
    主文所示之刑，並諭知易服勞役之折算標準。
、無罪部分：
一、公訴意旨另以：被告乙○○○於前開時、地亦出手毆打告訴人丙○○使之受有左
    第五指指甲裂傷瘀血，兩側腕部瘀血及左手擦傷之傷害，因認被告乙○○○同涉
    有刑法第二百七十七條第一項之傷害罪嫌云云。
二、按對於現在不法之侵害，而出於防衛自己或他人權利之行為，不罰，刑法第二十
    三條前段規定甚明。經查，事發當日，乙○○○與丙○○彼此曾相互「推來推去
    」有一分鐘左右，此據證人甲○○於本院審理時結證甚明（見本院審判筆錄第十
    四頁、第十五頁），再經本院勘驗現場監視光碟結果，亦明顯可見渠二人確有拉
    扯之舉，因之，乙○○○辯稱當日並無還手云云，核屬違實，固非可採，然查，
    係丙○○先出手揮向乙○○○後，雙方始續有拉扯之動作，此復經本院勘驗監視
    光碟確認無訛，顯見係丙○○先行攻擊乙○○○，核屬對夏康女之現時不法侵害
    ，且之後雙方既續有拉扯之動作，亦徵丙○○之攻擊非屬一次隨即戛然而止，是
    以丙○○對此有意持續之不法侵害，要無容受之義務，其防衛權自屬相應而生。
    再者，丙○○所受之傷害，均僅集中在手部而不及於其他，且丙○○於本院審理
    時亦陳明乙○○○衹以雙手緊抓其雙手而已（見本院審判筆錄第十一頁），因之
    ，倘乙○○○係出於報復之意思加以反擊，自應出手狠毆猛打彭女之臉、頭、身
    體等易攻之部位，殊無單純緊抓住其雙手不放之理，是此可徵乙○○○之此舉僅
    意在防範丙○○欲續施之侵害行為，易詞以言，即係基於防衛之意思而為，狀極
    鮮明。準此，客觀上既存有現時不法侵害之防衛必要情狀，主觀上猶係出於防衛
    之意思，丙○○且僅受有第五指指甲裂傷瘀血，兩側腕部瘀血及左手擦傷等輕微
    傷害，顯未逾越必要之程度，從而被告乙○○○所為自屬正當防衛，縱令致彭女
    受有傷害，依首揭法條之規定，亦核屬法所不罰之行為，依法自應為無罪之諭知
    。
據上論斷，應依刑事訴訟法第二百九十九條第一項前段、第三百零一條第一項、第四
百五十二條，刑法第二百七十七條第一項、第四十二條第二項，罰金罰鍰提高標準條
例第一條前段、第二條，判決如主文。
本案經檢察官趙燕利到庭執行職務。
中　　　華　　　民　　　國　　九十三　　年　　 十一 　　月　　二十九　　日
                              臺灣桃園地方法院刑事第十一庭
                                  審判長法  官　蔡榮澤
                                  　　　法　官　游士珺
                                  　　　法　官　魏于傑
右正本證明與原本無異。
如不服本判決，應於送達後十日內，向本院提出上訴狀。
                                        書記官  林怡君
中　　　華　　　民　　　國　　九十三　　年　　 十一 　　月　　二十九　　日
附本件論罪科刑依據之法條：
刑法第二百七十七條第一項
傷害人之身體或健康者，處三年以下有期徒刑、拘役或一千元（已提高十倍）以下罰
金。
